【裁判字號】    95,交聲,328
【裁判日期】    951227
【裁判案由】    違反道路交通管理處罰條例聲明異議
【裁判全文】
臺灣新竹地方法院交通事件裁定         95年度交聲字第328號
移送機關即
原處分機關  交通部公路總局新竹區監理所新竹市監理站
異  議  人
即受處分人  甲○○
上列異議人即受處分人因違反道路交通管理處罰條例案件，對於
交通部公路總局新竹區監理所新竹市監理站民國95年11月6日所
為之竹監新三字第裁51-E00000000、第裁51-E00000000號違反道
路交通管理事件裁決書，聲明異議，本院裁定如下：
    主  文
原處分均撤銷。
甲○○汽車所有人，因汽車駕駛人行經有燈光號誌管制之交岔路
闖紅燈，處罰鍰新臺幣仟陸佰元，並記違規點數點。又因汽
車駕駛人有違反道路交通管理處罰條例之行為，經交通勤務警察
制止時，拒絕停車接受稽查而逃逸，處罰鍰新臺幣陸仟元，並記
違規點數壹點。
    理  由
一原處分機關交通部公路總局新竹區監理所新竹市監理站裁決理
  由略以：異議人即受處分人甲○○所有之車牌號碼F6N－186號
  重型機車，於民國95年9月4日12時50分許行經新竹縣竹北市○
  ○○路與仁義路有燈光號誌管制之交岔路口時，其行車方向之
  號誌為紅燈，竟闖越紅燈，且駕駛人及附載座人均未依規定戴
  安全帽，為執行交通稽查勤務之新竹縣警察局竹北分局警員當
  場發現，並在後尾隨追趕，指示其停車接受稽查，惟駕駛人拒
  絕停車受檢，沿路以蛇行、逆向行駛等危險駕車方式規避取締
  加速逃逸，嗣經警員記下車牌號碼，返所查詢確認車輛所有人
  資料無誤後，逕行掣單舉發受處分人有：(一)騎乘機車未戴安全
  帽、(二)攔檢不停加速逃逸不服取締、(三)闖紅燈、(四)危險駕駛等
  違規行為。嗣受處分人收受違規舉發通知單後，於指定應到案
  時間內委託紀志旻提出申訴，經原處分機關請舉發單位即新竹
  縣警察局竹北分局調查結果，仍認受處分人確有前述違規行為
  ，原處分機關乃依道路交通管理處罰條例第31條第6項、第60
  條第1項，裁處受處分人罰鍰新臺幣（下同）3,500元（竹監新
  三字第裁51-E00000000號裁決書部分）及依同條例第53條第1
  項、第43條第1項第1款、第4項，裁處受處分人罰鍰13,800元
  ，施以道安講習，並依同條例第43條第4項吊扣汽車牌照3月（
  竹監新三字第裁51-E00000000號裁決書部分）。
二聲明異議意旨略以：異議人於95年9月4日12時50分許並未駕駛
  車牌號碼F6N-186號重型機車行經上開違規地點，並無親自實
  施上述受舉發之違規行為，爰依法聲請異議，請求撤銷原處分
  等語。
三本院之認定：
(一)本件異議人所有上開車牌號碼F6N－186號重型機車，於前揭時
  、地行經有燈光號誌管制之交岔路口時，騎車闖越紅燈，且駕
  駛人及附載座人均未依規定戴安全帽，經警在後尾隨追趕，指
  示其停車接受稽查，惟駕駛人拒絕停車受檢，沿路以蛇行、逆
  向行駛之危險駕車方式規避取締加速逃逸之事實，業經舉發異
  議人本件違規行為之新竹縣警察局竹北分局警員丙○○到庭證
  述綦詳，並有新竹縣警察局竹北分局95年10月14日北警交字第
  0955005674號函1份、新竹縣警察局竹縣警交字第E00000000號
  、第E00000000號舉發違反道路交通管理事件通知單2紙、新竹
  縣警察局員警工作紀錄表1紙、原處分機關所為95年11月6日竹
  監新三字第裁51-E00000000號、第裁51-E00000000號裁決書3
  紙在卷可稽。以證人丙○○為執行交通勤務之公務員，記明違
  規車輛牌照號碼、車型等可資辨明之資料，為其業務內之事項
  ，其觀察程度本較一般人更為專注，又依其證述內容，非但對
  於事發經過描述詳細，所述情節亦均合於常情而無矛盾齟齬，
  質之異議人於本院訊問時亦坦認：上述機車確實係其於違規日
  借給乙○○，當天騎車的曾俊強也是其友人，證人丙○○描述
  駕駛人有染金髮、戴眼鏡之特徵確實與曾俊強相符等語，核與
  證人丙○○證實：當日曾攔獲後座乘客乙○○乙節相合。從而
  ，被告所有上述機車之駕駛人於舉發時、地，確有闖越紅燈、
  未依規定配戴安全帽、攔檢不停加速逃逸不服取締、危險駕駛
  等違規行為，堪予認定。至於原聲明異議意旨狀另以：員警舉
  發之違規行為並無任何現場違規證據如照片、監視錄影畫面可
  佐證，僅憑員警單方記憶、口述及工作紀錄簿即認定受處分人
  有上述之違規行為，實難讓受處分人信服云云，惟於本院訊問
  時，異議人對於其所有上述機車確有受舉發之違規行為乙節已
  表明不再爭執，本院自不另為論駁，附此敘明。
(二)對於道路交通管理處罰條例第7條之2第1項所列舉之7款違規行
  為，於當場不能或不宜攔截製單舉發時，仍得對汽車所有人逕
  行舉發處罰。異議人上述機車駕駛人既確有受舉發之違規情節
  ，則本件應審究者，係異議人所有上述機車之駕駛人所為違規
  行為，得否逕行對異議人為舉發及裁罰，茲分述如下：
1.按汽車駕駛人闖紅燈、不服指揮稽查而逃逸，當場不能攔截製
  單舉發者，得對汽車所有人逕行舉發處罰，道路交通管理處罰
  條例第7條之2第1項第1款、第4款、第4項規定甚明，而該條文
  所指汽車，依道路交通管理處罰條例第3條第8款規定，包括機
  器腳踏車。又如受逕行舉發之汽車所有人，未在舉發通知單上
  所載之應到案日期前，檢附相關證據及應歸責人相關證明文件
  ，向處罰機關告知知應歸責人，處罰機關仍應依同條例第85條
  第1項後段之規定，對車輛所有人加以處罰。本件違規機車駕
  駛人確有闖紅燈及不服指揮稽查而逃逸之事實業如前述，經員
  警查明上開違規機車所有人係異議人之後，既已依道路交通管
  理處罰條例第7條之2第1項第1款、第4款及第4項之規定，對機
  車所有人之異議人掣單舉發，異議人自負有於應到案日期前到
  案，並告知違規駕駛人姓名、身分證統一編號及住址之義務，
  惟異議人於應到案日期雖已委託紀志旻向原處分機關提出申訴
  ，然其並未告知違規駕駛人姓名、身分證統一編號及住址，揆
  諸道路交通管理處罰條例第85條第1項後段規定，原處分機關
  於函請原舉發單位查明後，逕依違反道路交通管理事件統一裁
  罰基準及處理細則第44條第1項規定，對為機車所有人之異議
  人裁罰，即於法有據。
2.至於系爭機車駕駛人未依規定戴安全帽及在道路上危險駕駛之
  行為，本非在道路交通管理處罰條例第7條之2第1項第1至6款
  所列舉得逕行舉發處罰車輛所有人之列。是此二類之違規行為
  如欲逕行舉發車輛所有人，必先符合同條例第7條之2第1項第7
  款：「經以科學儀器取得證據資料證明其行為違規」之要件，
  此對照同條第2項第1款、第11款之規定即明。然本件除證人丙
  ○○之證述外，既乏其他科學儀器取得之證據足資證明系爭機
  車駕駛人有未戴安全帽及危險駕駛之違規行為，自礙難依道路
  交通管理處罰條例第7條之2第1項之規定逕行舉發、裁罰為車
  輛所有人之異議人。
四按汽（機）車駕駛人，行經有燈光號誌管制之交岔路闖紅燈者
  ，處1,800元以上5,400元以下罰鍰；又汽車駕駛人有違反同條
  例之行為，經交通勤務警察制止時，拒絕停車接受稽查而逃逸
  者，處3,000元以上6,000元以下罰鍰，道路交通管理處罰條例
  第53條第1項、第60條第1項分別定有明文。再汽車駕駛人駕駛
  汽車違反道路交通管理處罰條例第53條、第60條第1項規定者
  ，除均應依該條所規定之罰鍰處罰，並各予記違規點數3點、1
  點，同條例第63條第1項第3款、第1款亦規定甚明。本件系爭
  機車駕駛人既有行經有燈光號誌管制之交岔路闖紅燈及拒絕停
  車接受稽查而逃逸之違規行為，原處分機關依前揭道路交通管
  理處罰條例第53條第1項及第60條第1項規定，各裁處異議人1,
  800元及3,000元之罰鍰本非無見，惟漏未依同條例第63條第1
  項第3款及第1款規定分別併予記違規點數3點、1點，難認為允
  洽，異議人此部分異議雖無理由，惟原處分既有不當，自應由
  本院將原處分此部分撤銷，依上述道路交通管理處罰條例之規
  定，兼審酌本件違規情節，對異議人分別裁處如主文第2項所
  示，以資適法。至原處分關於未依規定戴安全帽及在道路上危
  險駕駛之違規行為部分，舉發機關之舉發及原處分機關之裁罰
  均非適法，其裁決即無可維持，應一併由本院撤銷之。
五據上論斷，應依道路交通案件處理辦法第20條，道路交通管理
  處罰條例第53條第1項、第60條第1項、第63條第1項第1款、第
  3款，裁定如主文。
中    華    民    國    95    年    12    月    27    日
                  交通法庭法  官  鄭子俊
以上正本證明與原本無異。
如不服本裁定，應於裁定送達後5日內向本院提出抗告狀。
中    華    民    國    95    年    12    月    27    日
                          書記官  沈藝珠


司法院資訊處製作；財團法人民間司法改革基金會備份。
